【裁判字號】    95,中簡上,297
【裁判日期】    950802
【裁判案由】    詐欺
【裁判全文】
臺灣臺中地方法院刑事判決           95年度中簡上字第297號
上  訴  人  臺灣臺中地方法院檢察署檢察官
被      告  丙○○
上列上訴人因詐欺案件，不服本院95年度中簡字第977號中華民
國95年4月21日第一審簡易判決（起訴案號：臺灣臺中地方法院
檢察署95年度偵字第5345號）提起上訴，及移送併辦（95年度偵
字第6069號、11244號），本院管轄之第二審合議庭逕依通常程
序為第一審判決如下：
    主    文
原判決撤銷。
丙○○連續幫助共同連續意圖為自己不法之所有，以詐術使人將
本人之物交付，處有期徒刑肆月，如易科罰金，以參佰元折算壹
日。
    犯罪事實及理由
一、犯罪事實：
（一）丙○○預見其提供存摺、提款卡、印章、密碼等帳戶資料
      予成年年籍不詳之詐欺集團成員使用，將為其等持之遂行
      財產上犯罪之用，竟基於連續幫助該詐欺集團成員詐欺取
      財之概括犯意，１、先於民國九十四年八月間某日至同月
      二十四日間，在不詳地點，將其所有之合作金庫南臺中分
      行帳號0000000000000號帳戶之存摺、提款
      卡、印章，交付予該詐欺集團成員，並告知提款卡密碼，
      以供該詐欺集團成員作為向他人詐財取款之人頭帳戶使用
      。２、次於九十四年九月二十日，在臺中市○村路○○○
      路路口，以新台幣 (下同)三千元，將其所有之安泰商業
      銀行帳號00000000000號帳戶之存摺、提款卡
      、印章、密碼，販賣予該詐欺集團成員，並告知提款卡密
      碼，以供該詐欺集團成員作為向他人詐財取款之人頭帳戶
      使用。
（二）嗣該詐騙集團成員旋共同基於意圖為自己不法所有之概括
      犯意聯絡：１、於九十四年八月二十四日，以電話通知甲○○，佯稱其中獎，需先匯款新台幣（下同）八千元，使
      甲○○陷於錯誤，於同日匯款八千元至丙○○上開合作金
      庫帳戶內。２、復於同日，以電話通知戊○○，佯稱其中
      獎一百二十萬元，需先繳交國際轉帳費用，使戊○○陷於
      錯誤，於同日接續匯款八千元、二萬四千元、一千二百元
      至丙○○上開合作金庫帳戶內。３、又於同日，以電話通
      知丁○○，佯稱其抽中彩金一百二十萬元，需先匯款繳交
      手續費用，使丁○○陷於錯誤，於同日接續匯款八千元、
      二萬五千二百元至丙○○上開合作金庫帳戶內。４、另於
      同年九月十三日，以電話向乙○○佯稱伊係公司同事黃世
      宏，急需用錢，請乙○○幫忙，使乙○○限於錯誤，匯款
      三萬元至丙○○上開安泰商業銀行帳戶內，嗣甲○○、戊○○、丁○○、乙○○於匯款後發現有異，始知受騙。
二、認定犯罪事實所憑之證據及理由：訊據被告丙○○固不諱言
    開立前揭帳戶，並坦承於前揭時、地販賣前開安泰商業銀行
    帳戶予成年年籍不詳之男子，惟矢口否認前揭犯行，辯稱：
    伊前開合作金庫帳戶資料係於九十四年七、八月間放置於機
    車置物廂內，於忠明路口失竊；伊不知道賣出之安泰商業銀
    行帳戶會被用於詐騙云云。經查：
（一）被告前揭合作金庫、安泰商業銀行帳戶之存摺、提款卡等
      乃被告申請及所有一節，為被告供承在卷，並有前揭合作
      金庫新開戶建檔登錄單（臺中市警察局第三分局中分三刑
      字第○九四○○一一四七九號刑案偵查卷第十七頁）、安
      泰商業銀行活期儲蓄存款印鑑卡（臺中市警察局第一分局
      中分一刑字第○九五○○○一九六九號刑案偵查卷第十一
      頁）各一紙在卷可稽。
（二）前揭詐騙集團成員向甲○○、戊○○、丁○○佯稱其中獎
      、向乙○○佯稱係公司同事急需幫助，致甲○○、戊○○
      、丁○○、乙○○陷於錯誤，將詐騙集團成員指定之款項
      匯入被告丙○○前揭帳戶並遭提領等情，業據證人即被害
      人甲○○、戊○○、丁○○、乙○○於警詢證述屬實，並
      有郵政跨行匯款申請書一紙（臺中市警察局第三分局中分
      三偵字第○九五○○一○二六六號刑案偵查卷第十一頁）
      、合作金庫銀行自動櫃員機交易明細單影本二紙（同前中
      分三刑字第○九四○○一一四七九號卷第十頁）、台新銀
      行自動櫃員機交易明細表影本一紙（同前中分三刑字第○
      九四○○一一四七九號卷第十頁）、郵政跨行匯款申請書
      影本一紙（同前中分三刑字第○九四○○一一四七九號卷
      第十四頁）、中華郵政公司自動櫃員機交易明細表影本一
      紙（同前中分三刑字第○九四○○一一四七九號卷第十五
      頁）、合作金庫銀行各類存款分戶交易明細表影本一紙（
      同前中分三刑字第○九四○○一一四七九號卷第十八頁）
      、安泰商業銀行存款往來對帳單一份（同前中分一刑字第
      ○九五○○○一九六九號刑案偵查卷第十二頁）、乙○○
      存簿影本一紙（同前中分一刑字第○九五○○○一九六九
      號刑案偵查卷第十七頁）在卷可稽。
（三）被告所有之前揭合作金庫帳戶，於九十四年七月二十六日
      由被告辦理掛失後，於同年八月間補發，且補發後均未使
      用，此為被告所自承（九十五年偵字第五三四五號卷第八
      十七頁、本院卷第二十六頁），並有合作金庫銀行南台中
      分行合金合南台中存字第○九五○○○二一五六號函一份
      （九十五年偵字第六○六九號卷第十五頁）在卷可稽，參
      以被告前開合作金庫帳戶於同年八月二十四日起即有被害
      人轉入之多筆金額，此有合作金庫銀行各類存款分戶交易
      明細表影本一紙（同前中分三刑字第○九四○○一一四七
      九號卷第十八頁）在卷足憑，足徵被告前揭合作金庫帳戶
      資料，係於九十四年八月間補發後至同月二十四日前脫離
      其持有。
（四）前開合作金庫帳戶資料被告固辯稱係於機車置物廂內遭竊
      云云，然被告上開存摺、提款卡若確係遭竊，以郵局存摺
      等物為個人理財工具使用之物，依日常生活經驗均可判斷
      係屬相當重要之物品，且被告合作金庫之帳戶既甫於七月
      間辦理掛失，豈有又隨意置於機車置物廂內之理。又被告
      於警詢時供稱: 上開帳戶之密碼為六八六八，為其農曆生
      日，其將該密碼夾在存摺內等語（同前中分三偵字第○九
      五○○一○二六六號卷第五頁），然按一般社會常情，欲
      使用金融卡領取款項者，須於金融機構設置之自動櫃員機
      上依指令操作，並輸入正確之密碼，方可順利領得款項，
      依一般具相當社會歷練、經驗之人，均知金融卡應與其存
      摺、密碼分別保存，或者將密碼牢記心中，而不在任何物
      體上標示或載明密碼，以免徒增帳戶款項遭人持金融卡併
      同輕易得知之密碼盜領款項，被告正值青年，已有社會歷
      練，且其帳戶金融卡密碼係設定為其農曆生日，則此密碼
      對其而言應係最方便記憶之方式，豈有刻意將之記載夾放
      於存摺內，而徒增帳戶款項遭人盜領之風險，是被告上開
      所辯，顯然不足採信。況查詐欺集團以他人帳戶供作款項
      出入之帳戶，衡諸常情，通常會先取得帳戶所有人之同意
      才使用，否則一旦帳戶所有人掛失，被害人匯入之款項即
      遭凍結無法提領，帳戶所有人反可輕易辦理補發存簿、變
      更印鑑、密碼，將款項提領一空，詐欺集團自不可能冒此
      風險。從而，前揭合作金庫等帳戶資料係被告提供予詐欺
      集團使用一節，已臻明確。
（五）次按存款帳戶的存摺及提款卡僅係供使用人作為存款、提
      款、匯款或轉帳之工具，一般人在正常情況下，均得自行
      向郵局申請開立存款帳戶，而領取帳戶存摺及提款卡使用
      ，並無任何特定身分之限制，亦無客觀之經濟價值或交換
      價值，苟非意在將該活期儲蓄存款帳戶作為犯罪之不法目
      的或掩飾真實身分，實無蒐集他人存款帳戶存摺或提款卡
      之必要，另近年詐取他人款項之犯罪類型層出不窮，該等
      犯罪多數均係利用人頭帳戶作為出入帳戶，並經媒體廣為
      披載，而被告於交付存摺等物時，正值青年，非無相當社
      會經驗，依被告之智識經驗，其對提供、出賣帳戶資料與
      他人，該人將持其存摺等物，利用帳戶向人詐取財物自有
      所認識，被告所辯不知帳戶會拿去當詐騙工具云云顯不足
      採，被告具幫助詐欺之犯罪故意亦至臻明確。
（五）綜上所述，本案事證明確，被告所辯顯不足採，其犯行堪
      以認定，應依法論科。
三、論罪科刑之理由
（一）被告行為後，刑法第五十六條連續犯之規定，業於九十四
      年一月七日修正公布刪除，並於九十五年七月一日施行，
      則被告之犯行，因行為後新法業已刪除連續犯之規定，此
      刪除雖非犯罪構成要件之變更，但顯已影響行為人刑罰之
      法律效果，自屬法律有變更，依新法第二條第一項規定，
      比較新、舊法結果，仍應適用較有利於被告之行為時法律
      即舊法論以連續犯。又被告犯罪時之刑法第四十一條第一
      項前段規定：「犯最重本刑為五年以下有期徒刑以下之刑
      之罪，而受六個月以下有期徒刑或拘役之宣告，因身體、
      教育、職業、家庭之關係或其他正當事由，執行顯有困難
      者，得以一元以上三元以下折算一日，易科罰金」，被告
      行為時之易科罰金折算標準，修正前罰金罰鍰提高標準條
      例第二條前段（現已刪除）規定，就其原定數額提高為一
      百倍折算一日，則本件被告行為時之易科罰金折算標準，
      如以銀元三百元折算一日，經折算為新臺幣後，應以新臺
      幣九百元折算為一日。惟九十五年七月一日修正公布施行
      之刑法第四十一條第一項前段則規定：「犯最重本刑為五
      年以下有期徒刑以下之刑之罪，而受六個月以下有期徒刑
      或拘役之宣告者，得以新臺幣一千元、二千元或三千元折
      算一日，易科罰金。」比較修正前後之易科罰金折算標準
      ，以九十五年七月一日修正公布施行前之規定，較有利於
      被告，則應依刑法第二條第一項前段，適用修正前刑法第
      四十一條第一項前段規定，定其折算標準。
（二）查年籍姓名不詳之成年人即向被告收取帳戶等資料之詐欺
      集團成員間所為，均係犯刑法第三百三十九條第一項之詐
      欺取財罪。該成年詐欺集團成員間，有犯意聯絡與行為分
      擔，為共同正犯。又被害人戊○○、丁○○雖分數次匯款
      ，惟係遭詐欺取財行為後之接續匯款動作，故被告此部分
      僅係幫助一次詐欺取財之行為。該詐欺集團成員間先後向
      甲○○、戊○○、丁○○、乙○○詐欺取財犯行，時間緊
      接，觸犯構成要件相同之罪名，顯係基於概括之犯意為之
      ，為連續犯。被告係基於幫助詐欺集團成員犯詐欺罪而提
      供帳戶資料，是核被告所為，係犯刑法第三十條第一項前
      段、第三百三十九條第一項共同連續詐欺取財罪之幫助犯
      。
（三）移送併辦部分（臺灣臺中地方法院檢察署九十五年度偵字
      第六○六九號、一一二四四號），即上開幫助詐欺甲○○
      財物部分及被告上開販賣其安泰商業銀行帳戶資料之幫助
      詐欺取財犯行部分，雖未據檢察官起訴，惟上開部分犯行
      與經檢察官聲請簡易判決處刑且經判決之幫助詐欺戊○○
      、丁○○財物部分具有實質上一罪及裁判上一罪關係，復
      經檢察官上訴後移送併案審理，依審判不可分原則，本院
      自應併予審理。
（四）被告先後二次提供帳戶資料幫助連續詐欺犯行，時間緊接
      ，觸犯構成要件相同之罪名，顯係基於概括之犯意為之，
      為連續犯，爰依修正前刑法第五十六條之規定以一罪論，
      並依法加重其刑。被告係屬幫助犯，其提供帳戶等資料予
      詐欺集團成員，對被害人財產損害之造成，較諸具犯罪支
      配力之正犯有明顯之差異，爰依刑法第三十條第二項之規
      定，減輕其刑，並依法先加後減之。原審以被告罪證明確
      ，予以論罪科刑，固非無見，惟原審未及審酌被告上開經
      移送併辦之部分，容有未洽，檢察官就此部分提起上訴為
      有理由，應由本院將原判決撤銷改判。
（五）審酌被害人所受之損害非輕，被告所為助長詐欺犯罪之猖
      獗，且犯罪後飾詞諉過全無悔意等一切情狀，爰量處如主
      文所示之刑，並諭知易科罰金之折算標準。又本院認定之
      犯罪事實顯然與檢察官原聲請簡易判決據以求處罪刑之事
      實不符，依刑事訴訟法第四百五十一條之一第四項第二款
      規定，原審適用簡易判決處刑程序，尚有未合，應由本院
      合議庭改依通常程序審理後，逕為第一審之判決，檢察官
      或被告如不服本判決，仍得於法定上訴期間內，向管轄之
      第二審法院提起上訴，附此敘明。
據上論斷，應依刑事訴訟法第四百五十五條之一第一項及第三項
、第四五二條、第四百五十一條之一第四項但書第二款、第三百
六十九條第一項前段、第三百六十四條、第二百九十九條第一項
前段，刑法第二條第一項前段、修正前刑法第五十六條、刑法第
三十條第一項、第二項、第二十八條、第三百三十九條第一項、
修正前第四十一條第一項前段，罰金罰鍰提高標準條例第一條前
段、修正前罰金罰鍰提高標準條例第二條，現行法規所定貨幣單
位折算新臺幣條例第二條，判決如主文。
中    華    民    國    95    年    8     月    2     日
                  臺灣臺中地方法院刑事第二庭
                      審判長  法  官    林清鈞
                              法  官    陳姵君
                              法  官    郭書豪
正本證明與原本無異。
如不服本判決，應於送達後10日內向本院提出上訴狀（須附繕本
），上訴於臺灣高等法院臺中分院。
                              書記官    陳美虹
中    華    民    國    95    年    8     月     2    日
附錄論罪科刑法條
刑法第三百三十九條第一項：
意圖為自己或第三人不法之所有，以詐術使人將本人或第三人之
物交付者，處五年以下有期徒刑、拘役或科或併科一千元以下罰
金。


司法院資訊處製作；財團法人民間司法改革基金會備份。
